臺灣高雄地方法院民事判決　九十一年度小上字第四九號
　　上　訴　人　甲○○
　　法定代理人　廖國棟
右當事人間清償債務事件，上訴人對於中華民國九十一年三月十九日本院岡山簡易庭
九十一年度岡小字第一○號小額訴訟判決提起上訴，本院判決如左：
    主      文
上訴駁回。
第二審訴訟費用新台幣壹仟參佰零伍元由上訴人負擔。
    理      由
一、按對於小額程序之第一審判決上訴，非以其違背法令為理由，不得為之，又上訴
    狀內應記載上訴理由，表明（一）原判決所違背之法令及具體內容。（二）依訴
    訟資料可認為原判決有違背法令之具體事實，民事訴訟法第四百三十六條之二十
    四第二項、同條之二十五，分別定有明文，而所謂判決有違背法令，乃指判決不
    適用法規或適用不當，亦為同法第四百六十八條所明定，且此亦為小額事件之上
    訴程序所準用（同法第四百三十六條之三十二第二項參照），另以判決有不用法
    規或適用不當為上訴理由時，其上訴狀或理由書應有具體之指摘，並揭示該法規
    之條項或內容，若係成文法以外之法則，應揭示該法則之旨趣，倘為司法院解釋
    或最高法院之判例，則應揭示該判解之字號或其內容，如依民事訴訟法第四百六
    十九條所列第一款至第五款事由提起上訴時 (第六款未準用，參照同法第四百三
    十六條之三十二第二項規定），其上訴狀或理由書應揭示合於該條款之事實，上
    訴理由狀如未依此項方法表明者，即難認為已對原判決之違背法令有具體之揭示
    ，其上訴自難認為合法（最高法院七十一年台上第三一四號判例要旨參照）。
二、本件上訴意旨略以原審認以伊應就系爭三筆信用卡簽帳消費金額予以負責者，無
    非以該三紙簽帳單上之簽名式樣與伊所持有並未遺失之系爭信用卡背面之簽名式
    樣，經以肉眼觀察堪稱相符為據，惟筆跡鑑定係一門專業之鑑定技術，法院就筆
    跡之鑑定自應委由專門之鑑定機構為之，惟原審就本案爭議簽單之簽名式樣與系
    爭信用卡背面簽名是否相符既有爭執之情況，乃未送有關機構鑑定而由法官自行
    為之，且系爭信用卡背面之簽名與簽帳單上之簽名式樣顯然不同，其竟認「系爭
    三筆爭議簽單上之簽名式樣，無論字跡外觀、筆勢、筆劃分布、字體大小，與系
    爭信用卡背面之簽名式樣以肉眼觀察堪稱相符」，原審顯然有應調查之證據而未
    調查之違法，況伊於民國八十八年十二月二日係晚上二十三時五十六分開始上大
    夜班，而於同月三日上午八時四十七分下班，伊之習慣即係下班後洗澡、吃飯、
    聽音樂，然後在中午十二時開始睡覺，到晚上九時或十時起床、吃飯、準備上班
    ，雖系爭三筆爭議簽單上之簽名時間分別係在十五時五十七分、十六時零七分、
    二十時二十七分等伊下班時間，但伊經過整晚工作沒有睡覺，自不可能於下午跑
    去逛街，且從下午二、三點出去到晚上十點回來，後又於二十三時五十六分即去
    上班，如此伊自不可能有體力、精神可以上班，原審就此亦未加以詳查，亦有應
    調查之證據未調查之違法，另上訴人於接到帳單之後，因發現系爭三筆簽款有問
    題，即馬上打電話通知被上訴人，被上訴人於八十九年二月二十一日並因此發函
    通知伊應於同年三月三日以前與之聯絡，而被上訴人調查後即從帳單中將系爭三
    筆簽款取消，被上訴人就此自已自認非伊簽帳消費甚明，惟原審就此乃未加以認
    定，為此乃依法提起本件上訴，請求廢棄原判決，並判令駁回被上訴人在第一審
    之訴等語。
三、本件訴訟標的金額為十萬元以下，原審乃依小額訴訟程序審理，而上訴人對於該
    小額訴訟第一審判決不服提起上訴，核其上訴理由狀所載，無非以原審未將系爭
    簽單及信用卡送請專門機構鑑定，且於其作息習慣及被上訴人之自認未予調查等
    違法云云，惟原審於判決理由中業已明確說明信用卡交易之方式係由發卡銀行以
    善良管理人之注意核對卡片、簽帳單上之簽名無誤後即可依約代持卡人墊付消費
    款，且兩造所約定辨識持卡之人是否本人之方式係以核對簽名而非其他方式為之
    ，若持卡之人雖非本人，然其於簽單上之簽名與信用卡背面之簽名式樣，以「肉
    眼」盡善良管理人注意加以觀察仍可認為相符者，則除有其他情事外，被上訴人
    墊付該筆消費款項仍屬依約墊款而得依約請求持卡人如數清償，其並即以此為基
    礎而勘驗系爭簽帳單三紙與上訴人所持信用卡背面之簽名式樣是否相符，因而得
    出二者無論字跡外觀、筆勢、筆劃分布、字體大小等項以肉眼觀察均堪稱相符，
    因認被上訴人尚無從認為有未盡善良管理人注意之情事者，是原審就此簽名是否
    相符雖未送請鑑定，惟兩造原約定核對之方式即係由商家以肉眼核對簽名之方法
    而非送請有關機關加以鑑定之方式為之，原審依此方法加以比對審酌被上訴人之
    使用人是否已盡善良管理人之注意義務，並已說明其判斷是否相符之理由，自不
    得謂原審未將之送請鑑定即有應調查而未予調查之違法，其依該審職權取捨證據
    、認定事實自無證據法則之違反，且其認定、解釋在兩造於原審所為之主張或抗
    辯範圍內亦未違背法令，上訴人即不得以其認定是否不當為本件上訴之理由，況
    上訴人僅泛指原審有所謂應調查之證據未予調查之違法，惟其並未具體指出原審
    判決有何不適用法規或適用法規不當之情形，且亦未揭示該法規之條項或其內容
    及合於民事訴訟法第四百六十九條所列各款之事實，自難謂對該判決之如何違背
    法令已有具體之指摘，而上訴人固另以原審未審酌其作習習慣及被上訴人於其反
    應而加以調查後即從帳單中將系爭三筆簽帳款取消即已自認此非係由其簽帳消費
    ，因認原審亦有漏未調查、認定之違法者，惟上訴人就此新防禦方法並未於原審
    中及時提出，依民事訴訟法第四百三十六之二十八規定，上訴人就此於本第二審
    程序中原即不得再行提出，其據此不得主張之防禦方法而指摘原判決違背法令云
    云自亦無據，是揆諸前揭說明，應認本件上訴為不合法，自應予以駁回。
四、末按，於小額訴訟之上訴程序，法院為訴訟費用之裁判時，應確定其費用額，民
    事訴訟法第四百三十六條之十九第一項、第四百三十六條第三十二第一項規定甚
    明。本件第二審裁判費用既認定應由上訴人負擔，故上訴人所支出之第二審裁判
    費用一千一百二十五元及第二審送達郵費一百八十元合計一千三百零五元，自應
    由上訴人負擔。
五、據上論結，本件上訴為無理由，依民事訴訟法第四百三十六條之三十二第二項、
    第四百三十六條之十九第一項、第九十五條、第七十八條，裁定如主文。
中　　　華　　　民　　　國　　九十一　　年　　　六　　　月　　二十七　　日
                              臺灣高雄地方法院民事第五庭
~B審判長法官　黃國川
~B法　　　官　汪怡君
~B法　　　官　黃宏欽
右為正本係照原本作成。
本判決不得上訴。
中　　　華　　　民　　　國　　九十一　　年　　　六　　　月　　二十七　　日
~B法院書記官　史華齡
